【裁判字號】    92,台上,2287
【裁判日期】    921023
【裁判案由】    塗銷所有權移轉登記再審
【裁判全文】
最高法院民事裁定                              九十二年度台上字第二二八七號
    上  訴  人  丙○○
                乙○○
    共      同
    訴訟代理人  林永發律師
    被 上訴 人  甲○○
右當事人間請求塗銷所有權移轉登記再審事件，上訴人對於中華民國九十二年八月十
四日台灣高等法院台南分院再審判決︵九十年度再字第四九號︶，提起上訴，本院裁
定如左：
    主  文
上訴駁回。
第三審訴訟費用由上訴人負擔。
    理  由
按對於第二審判決上訴，非以其違背法令為理由，不得為之。又提起上訴，上訴狀內
應記載上訴理由，表明原判決所違背之法令及其具體內容，暨依訴訟資料合於該違背
法令之具體事實。民事訴訟法第四百六十七條、第四百七十條第二項定有明文。而依
同法第四百六十八條規定，判決不適用法規或適用法規不當者，為違背法令；依同法
第四百六十九條規定，判決有該條所列各款情形之一者，為當然違背法令。是當事人
提起上訴，如依民事訴訟法第四百六十八條規定，以第二審判決有不適用法規或適用
法規不當為理由時，其上訴狀或理由書應表明該判決所違背之法令條項，或有關判例
、解釋字號，或成文法以外之習慣或法理等及其具體內容，暨係依何訴訟資料合於該
違背法令之具體事實；如以民事訴訟法第四百六十九條所列各款情形為理由時，其上
訴狀或理由書應表明該判決有合於各該條款之具體內容，及係依何訴訟資料合於該違
背法令之具體事實。上訴狀或理由書如未依上述方法表明，或其所表明者，顯與上開
法條規定不相合時，即難認為已合法表明上訴理由，其上訴自非合法。本件上訴人對
第二審判決提起上訴，雖以該判決違背法令為由，惟核其上訴理由狀所載內容，係就
原審依取捨證據、認定事實之職權行使所論斷：原確定判決係以兩造之被繼承人邱新
堅生前分析財產，將系爭土地贈與被上訴人，而由邱新堅之法定繼承人繼承履行該贈
與契約之義務，移轉系爭土地所有權登記予被上訴人，上訴人即喪失系爭土地之共有
權，不得再本於物上請求權對被上訴人為請求，而為其敗訴之判決；並未以上訴人拋
棄繼承作為論據。核與最高法院六十五年台上字第一五六三號、六十七年台上字第三
四四八號不得為一部拋棄繼承之判例無涉。又未認定上訴人拋棄繼承，亦無「以不能
之給付為契約標的」之問題，尚與民法第二百四十六條第一項前段規定之契約無效無
關。上訴人主張原確定判決適用法規顯有錯誤，即無可採。該確定判決既認定上訴人
對被上訴人之上訴，為無理由，而於主文諭示駁回上訴人之上訴，自無判決理由與主
文顯有矛盾之情形。另上訴人所指被上訴人在台灣台南地方法院新營簡易庭提出答辯
狀承認其抽得者為旱地，非系爭土地之「附圖」，已據上訴人於第一審提出準備書狀
時為主張，足見該「附圖」為其在前訴訟程序所知悉之證物，並經原確定判決審酌認
定翔實。至佳里地政事務所有關台南縣佳里鎮○里○段三○三地號等七筆土地之土地
登記簿謄本，已經上訴人於第二審時提出，原確定判決亦多次予以引用，詳為批駁其
主張，更無所謂未經斟酌情形等情，指摘其為不當，並就原審已論斷者，泛言為違法
，而非表明該判決所違背之法令及其具體內容，暨依訴訟資料合於該違背法令之具體
事實，難認其已合法表明上訴理由。依首揭說明，應認其上訴為不合法。
據上論結，本件上訴為不合法。依民事訴訟法第四百八十一條、第四百四十四條第一
項、第九十五條、第七十八條，裁定如主文。
中      華      民      國    九十二    年      十      月    二十三    日
                              最高法院民事第七庭
                                  審判長法官  蘇  茂  秋
                                        法官  朱  建  男
                                        法官  蘇  達  志
                                        法官  沈  方  維
                                        法官  劉  福  來
      右正本證明與原本無異
                                              書  記  官
中      華      民      國    九十二    年     十一     月      五      日


司法院資訊處製作；財團法人民間司法改革基金會備份。
